臺灣臺中地方法院民事裁定
111年度重訴字第525號
聲  請  人  
即  原  告  黃文欽  



相  對  人 
即追加原告  黃梅秀  

            黃文雄  
            宋黃鳳嬌
上  一  人
法定代理人  宋隆韓  

被      告  黃文廷  
            黃文忠  
            洪秀燕  
共      同
訴訟代理人  蔣佳吟律師
上列當事人間請求返還不當得利等事件，本院裁定如下：
    主    文
相對人應於本裁定送達翌日起七日內，就本院民國一一一年度重
訴字第五二五號返還不當得利等事件追加為原告，逾期未追加者
，視為已一同起訴。
    理    由
一、本件聲請意旨略以：聲請人訴請被告返還不當得利等事件，
    因聲請人主張被繼承人黃鐘玉英申設於高雄農會帳戶內之新
    臺幣(下同)127,000元，為黃鐘玉英之遺產，於遺產分割前
    ，該部分遺產為繼承人公同共有，依聲請人於民國111年8月
    29日民事變更聲明暨追加被告狀之聲明，須相對人併列為原
    告，爰依民事訴訟法第56條之1第1項規定聲請追加相對人為
    共同主參加原告等情。
二、按民事訴訟法第56條之1第1項規定：「訴訟標的對於數人必
    須合一確定而應共同起訴，如其中1人或數人拒絕同為原告
    而無正當理由者，法院得依原告聲請，以裁定命該未起訴之
    人於一定期間內追加為原告。逾期未追加者，視為已一同起
    訴。」，又公同共有人中之1人或數人除經其他公同共有人
    全體之同意，或為公同共有人全體之利益對第三人為回復公
    同共有物之請求，得單獨或共同起訴外，倘係基於公同共有
    法律關係為請求者，仍屬固有之必要共同訴訟，應由公同共
    有人全體起訴，當事人之適格始無欠缺。如公同共有人中之
    1人或數人拒絕同為原告而無正當理由者，依民事訴訟法第5
    6條之1第1項規定，原告得聲請法院以裁定命該未起訴之人
    於一定期間內追加為原告，逾期未追加者，視為已一同起訴
    (最高法院100年度台抗字第775號裁定意旨參照)。
三、經查，聲請人主張其與相對人為黃鐘玉英之法定繼承人，有
    卷附黃鐘玉英之除戶謄本、相對人之個人資料查詢表、親等
    關聯(一親等)表在卷可查(見本院卷第65、97至107頁)。又
    聲請人主張黃鐘玉英於104年10月4日死亡，而黃鐘玉英生前
    因其所有之高雄市○○區○○段○○段00○0000○0000○0000○00000
    地號土地經高雄市政府徵收取得之補償金(下稱系爭補償金)
    共44,461,663元，遭被告分別於96年8月間至97年3月間提領
    完畢，被告保有系爭補償金之利益為不當得利。另黃鐘玉英
    申設於高雄農會帳戶內之存款127,000元(下稱系爭存款)，
    為黃鐘玉英之遺產，於遺產分割前，系爭存款為繼承人公同
    共有，被告未經黃鐘玉英之全體繼承人同意，竟於104年10
    月5日盜領黃鐘玉英之系爭存款，亦屬不當得利，系爭補償
    金及系爭存款均應返還予黃鐘玉英之全體繼承人公同共有。
    核聲請人所為之請求，乃基於共同繼承黃鐘玉英遺產之不當
    得利債權，屬公同共有權利之行使，揆諸上開說明，其訴訟
    標的對全體繼承人即全體公同共有人自有合一確定之必要，
    而應由全體公同共有人一同起訴，其當事人適格始無欠缺，
    且為伸張或防衛權利所必要。又本院曾於111年9月6日發函
    通知相對人於文到7日內就聲請人聲請追加原告具狀陳述意
    見，該函文分別於111年9月8日、12日、13日送達相對人黃
    文雄、宋黃鳳嬌、黃梅秀，有送達證書紙在卷可憑(參見本
    院卷第91、93、95頁)。相對人宋黃鳳嬌為受監護宣告人，
    其監護人即宋黃鳳嬌之法定代理人為宋隆韓，此有本院107
    年度監宣字第508號、108年度監宣字第575、651號、109年
    度家聲抗字第9號民事裁定在卷可查。又宋隆韓具狀表示略
    以：因宋黃鳳嬌年事已高，身體健康狀況不佳，新冠肺炎疫
    情嚴峻，宋黃鳳嬌無法到庭應訴，希望能由宋隆韓以書面表
    示意見等語(見本院卷第143至155頁)，並無拒絕追加為原告
    之意，而宋隆韓既為宋黃鳳嬌之法定代理人，自得由其單獨
    為宋黃鳳嬌應訴或以書面陳述意見，併此敘明。另相對人黃
    文雄、黃梅秀迄未具狀表示意見，足認無意與聲請人共同起
    訴。為此，爰依前揭民事訴訟法第56條之1第1項規定，命相
    對人應於本裁定送達翌日起7日內具狀追加為本件訴訟之原
    告，逾期未具狀追加者，視為已一同起訴。
四、本件裁定為中間裁判之性質，僅生訴訟法上當事人適格之效
    力，此與相對人是否同意原告在實體法上主張之效力，均屬
    無涉，附此敘明。
五、依民事訴訟法第56條之1第1項規定裁定如主文。
中　　華　　民　　國　　111 　年　　11　  月　　14  　日
                  民事第六庭  審判長法  官  陳學德
　　　　　　　　　
                                    法  官  夏一峯
　　　　　　　　　　　　　　　　　　
                                    法　官  謝長志
以上正本係照原本作成。
如不服本裁定，應於送達後十日內，向本院提出抗告狀並表明抗
告理由，如於本裁定宣示後送達前提起抗告者，應於裁定送達後
十日內補提抗告理由書（須附繕本）。
中　　華　　民　　國　　111 　年　　11　　月　　15　　日
                                    書記官  林舒涵